【裁判字號】    90,上訴,3051
【裁判日期】    901030
【裁判案由】    傷害
【裁判全文】
臺灣高等法院刑事判決                            九十年度上訴字第三五一號
    上  訴  人  臺灣板橋地方法院檢察署檢察官
    上  訴  人
    即  被  告  甲○○
    選任辯護人  曹運蘭
右上訴人因被告丙○○○之傷害案件，不服臺灣板橋地方法院八十九年度易字第四一
八二號，中華民國九十年七月六日第一審判決（起訴案號：臺灣板橋地方法院檢察署
八十九年度偵字第一七二二六號）提起上訴，本院判決如左：
    主  文
原判決撤銷。
甲○○傷害直系血親尊親屬，處有期徒刑陸月，如易科罰金，以參佰元折算壹日。
    事  實
一、甲○○係乙○○之子，二人間具有丙○○○防治法第三條第三款所定之家庭成員
    關係，甲○○於民國八十九年六月十五日凌晨四時許，陪同其母劉桂妧會同警員
    前往臺北縣林口鄉嘉寶村嘉溪雅坑二鄰三號之一乙○○住處，欲調查乙○○與人
    通姦之情事，當場發現乙○○與李莉莉同處一室，於其母及警員先行離開前往派
    出所後，因一時氣憤難耐與乙○○發生口角爭執，竟基於傷害之故意，在前開住
    處外徒手毆打乙○○，致乙○○受有左眼鈍擊傷、結膜下出血、眼皮瘀青及鼻部
    鈍擊傷等傷害，乙○○被打後，為免遭甲○○繼續毆打，乃跑至其胞兄林尊憲處
    躲藏，林祐全竟再追至欲毆打乙○○，幸經他人將甲○○拉走始罷手。
二、案經被害人乙○○訴由臺灣板橋地方法院檢察署檢察官偵查起訴。
    理  由
一、訊據被告甲○○坦承於前揭時地與告訴人乙○○發生爭執，惟矢口否認有何傷害
    犯行，辯稱：伊未毆打其父乙○○，不知其父親身上傷勢何來，可能係乙○○不
    滿他去抓姦提出告訴云云。惟查：
  (一)、被告甲○○於八十九年六月十五日凌晨四時許，與其姐林香君及姐夫，陪同其
      母劉桂妧會同臺北縣警察局新莊分局瑞平派出所警員胡長壽，前往臺北縣林口
      鄉嘉寶村嘉溪雅坑三號乙○○住處，欲調查乙○○與人通姦之情事，當場發現
      乙○○與李莉莉同處一室，被告甲○○並在場與告訴人發生口角爭執等情，業
      經被告甲○○、證人林香君、劉桂妧、胡長壽等於原審供述一致在卷。
  (二)、被告甲○○當時毆打告訴人乙○○之事實經過，業經告訴人乙○○指述綦詳，
      並有長庚紀念醫院診斷證明書乙紙、告訴人受傷情形相片二紙附卷可資佐證（
      見卷八十九年他字第二五六七號第三、四頁），此外，證人即目擊被告犯行之
      林國輝證稱：「我當時在我家二樓，看到被告及告訴人在他們家門口講話，我
      有聽到被告說你兩個都擺不平了，就出手打告訴人一拳，後來我看到告訴人跑
      到林尊憲那邊，被告也有跟過去，結果被告訴人的女婿拉走」等語；證人即當
      時在隔壁之林尊憲亦證稱：「當天我正在睡覺，突然有人來敲門，開門時，發
      現乙○○在外面，他說他兒子打他，但是我出來看時，外面已經沒有人在了。
      」、「（問：提示相片，是否告訴人當時受傷情形？）是的，就如相片所示。
      我開門時告訴人就已經是如此情形。」等語（見原審卷第二九頁），足徵告訴
      人乙○○之指訴確與事實相符。
  (三)、被告雖否認有何傷害告訴人之犯行，並辯稱證人林國輝係告訴人胞弟，其證言
      有偏袒之虞，且案發當時係深夜四時許，無月光亦無路燈照明，證人林國輝之
      住家距離現場有一百公尺以上，並有一輛廂型車停在證人林國輝屋旁窗口擋住
      其視線，根本無法看到打鬥情形，其不利於被告之證言實不足採信云云；而證
      人即被告之胞姐林香君亦附和被告辯詞，陳稱當時告訴人走過來要打伊，被告
      乃擋在伊身前，伊先生見狀乃立即將其等帶走，被告並無毆打告訴人情事，告
      訴人當時亦無受傷云云；另證人即被告之母劉桂妧亦證稱當時告訴人係與伊吵
      架，伊相信被告不會出手打告訴人云云。惟查：
    １、證人林國輝係告訴人之胞弟，證人林香君係被告之胞姐，其等之間均有親屬
        關係，彼此為被告及告訴人之利益各為迴護之詞，固有可能，但依被告在原
        審所提案發當時所拍攝告訴人僅著內衣內褲在屋門前之現場相片、院子全景
        之相片及手繪現場圖觀之，該屋前固有一廂型車無訛，然被告及警員站立於
        屋前時尚高於該車之高度，當時緊臨告訴人住處左前方鐵皮屋二樓之證人林
        國輝是從二樓看下去，居高臨下，應無被車子擋住而無法看見屋前狀況之情
        形，而當時在院子裏可靠屋內照射出來的燈看清東西，此一事實，亦經證人
        即警員胡長壽於原審到庭證述在卷（見原審卷第五五、五六頁），是以無論
        當時是否有月光或路燈，仍可藉由屋內之燈光觀察現場，應可認定，足徵被
        告辯稱：證人因有廂型車擋住而根本看不到打鬥情形云云，顯係卸責之詞，
        不足採信。
    ２、證人林國輝證稱「當時見到被告出手打告訴人一拳，告訴人即跑到林尊憲屋
        前，被告也跟過去，然為告訴人之女婿拉走，在林尊憲尚未開門前被告就離
        開了」等情形，核與告訴人指述之情形完全相符，並與證人林尊憲所證稱「
        當時告訴人來敲門，開門時即看到告訴人如卷附相片所示之受傷情形，告訴
        人稱係遭被告毆打所致，而當時屋外已無他人在場」等語相為吻合，上開二
        證人之證述及告訴人之指述，與卷附告訴人受傷相片及告訴人於當日前往長
        庚紀念醫院急診所開立診斷證明書相互印證以觀，足認告訴人所提相片及診
        斷證明書所示之傷害確為案發當時所造成。
    ３、至於證人林香君證稱告訴人當時並無受傷情事一節，與證人林國輝所述看見
        被告打告訴人一拳、證人林尊憲所言開門時即看見告訴人受傷之情形、及卷
        附告訴人受傷相片及診斷證明書等均不相符，顯有瑕疵，堪信應係因迴護其
        弟弟即被告所致，是其所為有利於被告之證述，自不足採。
    ４、證人劉桂妧既已先行離開，並未目睹被告與告訴人發生衝突之情形，則其所
        為相信被告不會毆打告訴人之陳述，自亦僅屬臆測之詞，不足採信。
    ５、綜上所述，被告所辯，均係事後卸責之詞，不足採信。本件事證明確，被告
        犯行堪予認定，應依法論科。
三、核被告甲○○毆打其父親乙○○之行為，係犯刑法第二百七十七條第一項傷害罪
    ，其對於直系血親尊親屬之父親乙○○犯上開之罪，應依同法第二百八十條之規
    定加重其刑至二分之一。
四、原審就被告予以論罪科刑，固非無見，惟查：刑事審判之量刑，在於實現刑罰權
    之正義。故法院對有罪之被告科刑，應符合罪刑相當之原則，使罰當其罪，以契
    合人民之法律感情。此所以刑法第五十七條明定科刑時應審酌一切情狀，尤應注
    意該條所列各款事項，以為科刑輕重之標準。本件被告甲○○為告訴人乙○○之
    子，不思體恤父親養育之恩，竟因細故而將直系血親尊親屬毆打成傷，此種違逆
    人倫之惡行，若不予以適當之制裁，實不足以彰顯固有倫理道德及社會公平正義
    。原審判決僅量處有期徒刑四月，與罪刑相當原則尚有未合。
五、被告上訴意旨否認上開犯行，指摘原判決不當，為無理由，檢察官依告訴人乙○
    ○之請求而提起上訴，指摘原審判決量刑不當，為有理由，原審判決既有上開可
    議之處，而無可維持，自應由本院將原判決予以撤銷改判。爰審酌被告並無犯罪
    前科（有臺灣高等法院檢察署刑案紀錄簡覆表在卷可稽）素行非劣，其與其母會
    同警員前往現場調查乙○○與人通姦之情事，當場發現乙○○與李莉莉同處一室
    ，有證人劉桂妧、警員胡長壽前開之證述及當日告訴人立具保證以後不再與李莉
    莉來往等內容之切結書可資佐證，因一時氣憤難耐與告訴人發生口角爭執後為本
    件犯行，犯罪動機固非事出無因，然以施加腕力之方式而因應，仍非現代法治國
    家所允許，況告訴人乙○○終究為被告甲○○之父親，本於我國社會傳統倫理道
    德，被告尤不應動手毆打告訴人，並審酌其犯罪之手段、造成告訴人所受損害之
    程度、及犯罪後之態度等一切情狀，量處有期徒刑六月。又被告所犯之罪，經依
    刑法第二百八十條之規定加重其刑至二分之一後，其最重本刑為四年六月，依其
    行為時刑法第四十一條原規定：「犯最重本刑為三年以下有期徒刑以下之刑之罪
    ，而受六月以下有期徒刑或拘役之宣告，因身體、教育、職業或家庭之關係，執
    行顯有困難者，得以一元以上三元以下折算一日（業據罰金罰鍰提高標準條例第
    二條前段規定，就其原定數額提高為一百倍折算一日），易科罰金。」，原不得
    為易科罰金，然被告行為後，刑法第四十一條之規定業經於九十年一月四日修正
    ，並經總統於九十年一月十日公布，依法於九十年一月十二日生效，而修正後之
    刑法第四十一條第一項之規定：「犯最重本刑為五年以下有期徒刑以下之刑之罪
    ，而受六個月以下有期徒刑之宣告，因身體、教育、職業、家庭之關係或其他正
    當事由，執行顯有困難者，得以一元以上三元以下折算一日（提高數額同上），
    易科罰金，但確因不執行所宣告之刑，難收矯正之效，或難以維持法秩序者，不
    在此限」，比較修正前後之內容，被告所犯之罪得依新法之規定易科罰金，自以
    修正後之規定為有利於被告，依刑法第二條第一項前段之規定，應適用修正後刑
    法第四十一條第一項之規定諭知易科罰金之標準。
據上論斷，應依刑事訴訟法第三百六十九條第一項前段、第三百六十四條、第二百九
十九條第一項前段，刑法第二百七十七條第一項、第二百八十條、第二條第一項前段
、修正後刑法第四十一條第一項，罰金罰鍰提高標準條例第一條前段、第二項，判決
如主文。
本案經檢察官覃正祥到庭執行職務。
中      華      民      國    九十      年      十      月     三十     日
                              台灣高等法院刑事第二庭
            審判長法  官  蔡  長  溪
                                        法  官  楊  貴  志
                                        法  官  林  俊  益
右正本證明與原本無異。
如不服本判決應於收受送達後十日內向本院提出上訴書狀，其未敘述上訴之理由者並
得於提起上訴後十日內向本院補提理由書。
                                        書記官  陳  明  琴
中      華      民      國    九十    年     十     月    三十        日
附錄本案判決論罪科刑法條全文
刑法第二百八十條
對於直系血親尊親屬，犯第二百七十七條或第二百七十八條之罪者，加重
其刑至二分之一。
刑法第二百七十七條
傷害人之身體或健康者，處三年以下有期徒刑、拘役或一千元以下罰金。


司法院資訊處製作；財團法人民間司法改革基金會備份。
